臺灣高等法院臺南分院刑事判決　　　　 96年度上訴字第159號
上　訴　人
即　被　告　甲○○
　　　　　　　　　　號
選任辯護人　乙○○　律師
上列上訴人因違反槍砲彈藥刀械管制條例案件，不服臺灣嘉義地
方法院95年訴字第487號，中華民國95年12月14日第一審判決（起
訴案號：臺灣嘉義地方法院檢察署95年度偵字第2819號），提起
上訴，本院判決如下：
    主  文
上訴駁回。
    事  實
一、甲○○明知槍砲彈藥刀械管制條例管制之物品，非經中央主
    管機關許可不得寄藏，竟基於寄藏可發射子彈具有殺傷力之
    改造手槍、具有殺傷力之子彈之犯意，於民國94年下半年某
    時許，在其位於嘉義縣民雄鄉秀林村林子尾66-13號住處，
    收受某成年友人所寄放仿BERETTA廠84型半自動手槍，換裝
    土造金屬槍管改造而成之改造手槍1支及土造子彈2顆，受友
    人委託代為保管，未經許可而寄藏上開槍枝、子彈，並藏放
    於其住處對面工寮內。嗣於95年4月11日16時許，為警於上
    開工寮搜索查獲，並扣得上揭槍枝1支、子彈2顆，而查悉上
    情。
二、案經嘉義市警察局第二分局報請臺灣嘉義地方法院檢察署檢
    察官偵查起訴。
    理  由
甲、有罪部分：
一、按被告以外之人於偵查中向檢察官所為之陳述，除顯有不可
    信之情況者外，得為證據。刑事訴訟法第159條之1第2項定
    有明文。查被告甲○○及辯護人對於證人即員警吳家政、被
    告鄰居賴燕華於檢察官依法訊問並命具結之證詞，並未指出
    有何顯有不可信之情況，從而其等此部分之證述，有證據能
    力。
二、訊據被告對於上揭犯罪事實，於原審及本院均坦承不諱，並
    經證人吳家政於偵訊及原審審理時結證明確，且據證人賴燕
    華於偵查時結證屬實，另有查獲現場照片30張在卷可考，而
    扣案之貝瑞塔改造手槍1支（槍枝管制編號：000 0000000）
    ，經鑑定認係仿BERETTA廠84型半自動手槍製造之槍枝，換裝
    土造金屬槍管改造而成之改造手槍，機械性能良好，可擊發
    適用之子彈，認具殺傷力；扣案之子彈2顆，經鑑定認均係具
    直徑約8.8mm金屬彈頭之土造子彈，採樣1顆試射，可擊發，
    認具殺傷力，有內政部警政署刑事警察局95年7月27日刑鑑
    字第0950095359號鑑定書1份附卷可憑（原判決誤引內政部
    警政署刑事警察局95年6月2日刑鑑字第0950053153號鑑定書
    ，應予更正），並有扣案之改造手槍1支、送鑑定後所餘之
    子彈、彈殼各1 顆扣案可資佐證，足認被告之自白與事實相
    符，本件事證明確，被告寄藏改造手槍、子彈之犯行均堪予
    認定。
三、按槍砲彈藥刀械管制條例第18條第4項規定：「犯本條例之
    罪，於偵查或審判中自白，並供述全部槍砲、彈藥、刀械之
    來源及去向，因而查獲或因而防止重大危害治安事件之發生
    者，減輕或免除其刑。拒絕供述或供述不實者，得加重其刑
    至3分之1。」本件辯護人主張被告於偵查中自白，因而查獲
    丙○○，有槍砲彈藥刀械管制條例第18條第4項之適用。然
    被告於警詢時供稱上揭槍枝子彈係丙○○所寄放，因丙○○
    於94年10月29日出境後即未入境，故於警詢時未到案，而員
    警因被告之供述，將被告、丙○○一併移送檢察官偵查，丙
    ○○於偵查時仍傳拘未到，而於95年8月7日經臺灣嘉義地方
    法院檢察署以案情不明確，無法逕予提起公訴通緝在案，有
    刑事案件報告書、簽呈、丙○○之入出境資訊查詢結果、臺
    灣高等法院通緝記錄表、臺灣高等法院被告全國前案紀錄表
    各1份附卷可憑，是被告於偵查及原審審理時雖均供述槍彈
    來源係丙○○，然並無其他證據以資證明，且丙○○現經通
    緝中，尚難認業已查獲，依上揭規定，自不得予以減免其刑
    。
四、論罪科刑理由：
  (一)核被告所為，係違反槍砲彈藥刀械管制條例第8條第4項未
      經許可，寄藏可發射子彈具有殺傷力之改造手槍罪、同條
      例第12條第4項之未經許可寄藏子彈罪。又按寄藏與持有
      ，均係將物置於自己實力支配之下，僅寄藏必先有他人之
      持有行為，而後始為之受寄代藏而已，故寄藏之受寄人委
      託代為保管，其保管之本身，亦屬持有，不過，此之持有
      係受寄之當然結果。又（修正前）槍砲彈藥刀械管制條例
      第7條第4項，第11條第2項係將「持有」與「寄藏」為分
      別之處罰規定，則單純之「持有」，固不包括「寄藏」，
      但「寄藏」之受寄人委託代為保管，其保管之本身所為之
      「持有」，既係「寄藏」之當然結果，法律上自宜僅就「
      寄藏」行為為包括之評價，不應另就「持有」予以論罪（
      最高法院著有74年度台上字第3400號判例可資參照）。本
      件被告係受委託而代為保管上開槍枝、子彈，參照上開最
      高法院判例意旨所示，法律上自宜僅就「寄藏」行為為包
      括之評價，不另就「持有」予以論罪，應併敘明。被告以
      一行為同時觸犯上開2罪，為想像競合犯，應從一重之槍
      砲彈藥刀械管制條例第8條第4項未經許可，寄藏可發射子
      彈具有殺傷力之改造手槍罪處斷。雖檢察官僅就被告寄藏
      子彈之犯行提起公訴，惟被告上揭寄藏改造手槍之犯行，
      與前揭起訴並經原審判決有罪之部分，有想像競合犯之裁
      判上一罪之關係，為起訴效力所及，本院自得併予審理。
  (二)刑法修正之適用：被告行為後，刑法於94年1月7日修正，
      同年2月2日公布，自95年7月1日施行，修正第33條第5款
      關於法定刑有罰金刑之罪、第42條第2項易服勞役之規定
      。比較刑法第33條第5款修正前後之規定，以修正前刑法
      較有利於行為人，依刑法第2條第1項前段之規定，應適用
      修正前刑法規定。又被告行為後，本件被告行為時，刑法
      第42條第2項前段規定：「易服勞役以1元以上3元以下折
      算1日。」又被告行為時之易服勞役折算標準，業據修正
      前罰金罰鍰提高標準條例第2條前段規定（現已刪除），
      就其原定數額提高為100倍折算1日，則本件被告行為時之
      易服勞役折算標準，應以銀元300元折算1日，即新臺幣90
      0元折算1日。惟95年7月1日修正公布施行之刑法第42條第
      3項前段規定：「易服勞役以新臺幣1千元、2千元或3千元
      折算1日。」比較修正前後之易服勞役折算標準，以修正
      後之規定，較有利於被告，則依刑法第2條第1項但書規定
      ，應適用修正後之刑法第42條第3項前段規定，就罰金部
      分諭知易服勞役之折算標準。
五、原審因予適用槍砲彈藥刀械管制條例第8條第4項、第12條第
    4項、刑法第11條前段、第2條第1項、第55條、第42條第3項
    前段、第38條第1項第1款，並審酌被告之犯罪動機，對社會
    治安之潛在危險，寄藏槍枝、子彈之數量、期間，及事後坦
    承犯行之犯後態度良好，並知悔悟等一切情狀，量處有期徒
    刑3年2月併科罰金5萬元，並就罰金部分，依修正後刑法第
    42條第3項前段之規定，諭知易服勞役之折算標準。另以扣
    案具殺傷力之仿BERETTA廠84型半自動手槍製造之改造槍枝1
    把（槍枝管制編號：0000000000號）及送鑑定後所餘具殺傷
    力之直徑8.8mm子彈1顆，均係違禁物，應依修正後刑法第38
    條第1項第1款之規定宣告沒收之。本院經核原判決認事用法
    ，均無不合，量刑亦屬妥適。被告上訴猶執陳詞指摘原判決
    不當，為無理由，應予駁回。
乙、不另為無罪諭知部分：
一、本件公訴意旨另以：被告甲○○明知可發射子彈、具有殺傷
    力之各式槍砲及槍砲之主要組成零件係違禁物，未經許可不
    得非法寄藏或製造，竟於94年下半年某時許，在其上揭住處
    ，收受丙○○所寄放之改造烏茲槍1支、仿貝瑞塔改造手槍
    半成品1支、仿90改造手槍半成品1支、銅製子彈半成品31顆
    、鐵製子彈半成品11顆、底火座6個、火藥44粒、半月型凹
    槽2個、復進簧1條、復進桿1支、槍管1支、撞針1支之改造
    槍枝主要組成零件等物，並藏放於該住處對面工寮內。後被
    告並以自備鑽孔機、磨光機、研磨機、研磨片、銼刀、鋸片
    及鑽尾等工具進行改造，僅製造完成具殺傷力之仿BERETTA
    廠84型半自動手槍1支，即於95年4月11日16時許，為警於上
    址查獲，其餘槍枝則因而未能改造完成。因認被告另涉犯槍
    砲彈藥刀械管制條例第8條第1項之製造可發射子彈具有殺傷
    力之改造手槍罪、同條例第8條第5項、第1項之製造可發射
    子彈具有殺傷力之改造手槍未遂罪，及同條例第13條第4項
    之寄藏槍砲之主要組成零件罪。
二、按犯罪事實應依證據認定之，無證據不得認定其犯罪事實；
    不能證明被告犯罪者，應諭知無罪之判決，刑事訴訟法第
    154條第2項、第301條第1項分別定有明文。又按認定不利於
    被告之事實，須依積極證據，苟積極證據不足為不利於被告
    事實之認定，即應為有利於被告之認定，更不必有何有利之
    證據，最高法院著有30年上字第816號判例可資參照。
三、本件檢察官認被告涉犯上開罪嫌，無非係以扣案之改造烏茲
    槍1支、仿貝瑞塔改造手槍半成品1支、仿90改造手槍半成品
    1支、銅製子彈半成品31顆、鐵製子彈半成品11顆、底火座6
    個、火藥44粒、半月型凹槽2個、復進簧1條、復進桿1支、
    槍管1支、撞針1支、鑽孔機1台、磨光機1個、研磨機1支、
    研磨片2片、銼刀2支、鋸片3支、鑽尾2支為其論據。訊據被
    告固供承持有上揭物品，惟堅決否認有何製造槍枝既遂及未
    遂之犯行。經查：
  (一)證人吳家政於原審審理時結證稱：當場沒有發現任何被告
      製造槍械的證據，因為有扣到鑽孔機等可以製造槍械的工
      具，所以才會以製造罪嫌移送等語，然扣案之器具1批（
      鑽孔機、磨光機、研磨機等物品），因各有功能，於改造
      槍械時若有適用時機，自可援用該類工具。因此類工具痕
      跡多屬重複性痕跡，故無法比對扣案證物是否為本案扣案
      工具所造成。而送鑑改造手槍1支（槍枝管制編號：00000
      00000）及鑽尾2支，經測量，槍管內徑約9.0mm；鑽尾2支
      直徑分別為8.49mm及14.50mm，故可排除14.50mm之扣案鑽
      尾鑽通前開改造手槍之槍管；至於直徑8.49mm之扣案鑽尾
      是否能鑽空手槍之槍管，因涉及材料結構之專業知識，建
      請洽詢相關之專業單位一節，有內政部警政署刑事警察局
      95年7月26日刑鑑字第0950102878號函、95年9月25日刑鑑
      字第0950132843號函各1份附卷可憑，是依上揭函文，僅
      能證明扣案之鑽孔機1台、磨光機1個、研磨機1支、研磨
      片2片、銼刀2支、鋸片3支、鑽尾2支等工具，可用於製造
      槍枝，而扣案直徑8.49mm之鑽尾之直徑大於扣案改造手槍
      1支之槍管，然並無證據證明直徑8.49 mm之鑽尾可以鑽空
      扣案之改造手槍槍管，故尚難遽論被告有製造槍枝既遂、
      未遂之犯行。
  (二)扣案之仿貝瑞塔改造手槍半成品1支、仿90改造手槍半成
      品1支、銅製子彈半成品31顆、鐵製子彈半成品11顆、火
      藥44粒、復進簧1條、復進桿1支、槍管1支、撞針1支，非
      屬槍砲彈藥主要組成零件，有內政部95年10月24日內授警
      字第0950871522號函1份附卷可考，足認上揭物品均非槍
      砲彈藥刀械管制條例第13條第4項之槍砲主要組成零件罪
      ，是難認被告有寄藏槍砲之主要組成零件之犯行。
  (三)此外，復查無其他積極證據足資證明被告確有製造槍枝既
      遂、未遂及寄藏槍砲之主要組成零件之犯行，此部分犯罪
      不能證明，惟公訴意旨既認此部分與其前揭經判刑之有罪
      部分，具有想像競合犯、牽連犯之關係，屬於裁判上之一
      罪，爰不另為無罪之諭知，併此敘明。
據上論斷，應依刑事訴訟法第368條，判決如主文。
本案經檢察官趙中岳到庭執行職務。
中　　華　　民　　國　　96　　年　　4 　　月　　3 　　日
                  刑事第五庭    審判長法　官  楊明章
                                      法　官  顏基典
                                      法　官  楊子莊
以上正本證明與原本無異。
如不服本判決，應於收受本判決後十日內向本院提出上訴書狀。
其未敘述上訴理由者並得於提起上訴後十日內向本院補提理由書
狀（均須按他造當事人之人數附繕本）「切勿逕送上級法院」。
　　　　　　　　　　　　　　　　　　　書記官  王全龍
中　　華　　民　　國　　96　　年　　4 　　月　　4 　　日
附錄：本判決論罪科槍砲彈藥刀械管制條例第8條
未經許可，製造、販賣或運輸鋼筆槍、瓦斯槍、麻醉槍、獵槍、
空氣槍或第4條第1項第1款所定其他可發射金屬或子彈具有殺傷
力之各式槍砲者，處無期徒刑或5年以上有期徒刑，併科新臺幣1
千萬元以下罰金。
未經許可，轉讓、出租或出借前項所列槍枝者，處5年以上有期
徒刑，併科新臺幣1千萬元以下罰金。
意圖供自己或他人犯罪之用，而犯前二項之罪者，處無期徒刑或
7年以上有期徒刑，併科新臺幣1千萬元以下罰金。
未經許可，持有、寄藏或意圖販賣而陳列第1項所列槍枝者，處3
年以上10年以下有期徒刑，併科新臺幣700萬元以下罰金。
第 1 項至第 3 項之未遂犯罰之。
